【裁判字號】    97,交抗,1729
【裁判日期】    971031
【裁判案由】    違反道路交通管理處罰條例
【裁判全文】
臺灣高等法院交通事件裁定            97年度交抗字第1729號
    抗  告  人
    即受處分人  甲○○
上列抗告人因違反道路交通管理處罰條例案件，不服台灣板橋地
方法院，中華民國97年7月31日所為裁定（96年度交聲字第628號
），提起抗告，本院裁定如下：
    主  文
抗告駁回。
    理  由
一、按汽車（包括機器腳踏車）駕駛人，駕駛執照逾有效期間仍
    駕車者，處1,800元以上3,600元以下罰鍰，並禁止其駕駛，
    其駕駛執照並應扣繳之，道路交通管理處罰條例第22條第1
    項第7款、第2項分別定有明文。
二、交通部公路總局台北區監理所蘆洲監理站處分意旨略以：受
    處分人甲○○於民國（下同）95年10月4日23時30分許，騎
    乘車號RYD－798號輕型機車，途經臺北市○○○路口處附近
    ，因駕駛執照逾有效期間仍駕車，經臺北市政府警察局大同
    分局交通分隊警員當場攔停，並掣單舉發，爰依道路交通管
    理處罰條例第22條第1項第7款規定，於96年4月17日以北監
    蘆字第裁46－A5J405508號違反道路交通管理事件裁決書，
    裁處罰鍰新臺幣（下同）3,600元，並扣繳駕照。
三、異議意旨略以：受處分人於舉發時地，因未戴安全帽遭攔停
    時，雖曾出示駕駛執照，而有未依規定戴安全帽及駕駛執照
    逾期等違規事實，但舉發警員告知受處分人駕駛執照逾期部
    分可通融不罰，但必須開立未依規定戴安全帽之罰單，使受
    處分人誤以為該張罰單係未戴安全帽之罰單而予簽收，警員
    如此做法已違反誠實信用原則，有損人民對警察機關正當合
    理之信賴，違反行政程序法第8條規定；又受處分人係同時
    有未依規定戴安全帽及駕駛執照逾期等違規事實，而駕駛執
    照逾有效期間仍駕車之罰鍰最高為新臺幣（下同）3,600元
    ，另未依規定戴安全帽之罰緩係500元，乃原處分機關就受
    處分人駕駛執照逾有效期間仍駕車違規行為裁處最高罰緩3,
    600元，有違公平、比例原則及憲法保障之平等權。再者，
    行政罰法第7條第1項規定：「違反行政法上義務之行為非出
    於故意或過失者，不予處罰」，同法第8條亦規定：「不得
    因不知法規而免除行政處罰責任。但按其情節，得減輕或免
    除其處罰」，本件罰單係警員以違反誠實信用之方法取得，
    顯有不當，原處分機關仍予裁罰之處分，爰依法聲明異議云
    云。
四、原裁定以：本件受處分人於上開時地，因駕駛執照逾有效期
    間仍駕車，經警當場攔停，掣單舉發等事實，業據受處分人
    坦承不諱，並有北市警交大字第A5J40550 8號舉發違反道路
    交通管理事件通知單（業經受處分人本人簽收）及受處分人
    之重型機車駕駛執照影本各1紙附卷可稽。又受處分人駕駛
    執照上記載之有效日期為「93年5月23日」，是已受處分人
    於本件舉發違規日期即95年10月4日，未依規定換發新照，
    仍騎乘前開機車，自有駕駛執照逾有效期間仍駕車之違規行
    為。至受處分人雖辯稱：警員當時曾告知駕駛執照逾期部分
    可通融不罰，僅開立未依規定戴安全帽之罰單即可，致其誤
    以為該張罰單係未戴安全帽之罰單而予簽收，警員之做法已
    違反誠實信用原則云云。惟查：卷附受處分人簽收之本件舉
    發違反道路交通管理事件通知單上，已記載違規事實為「駕
    駛執照逾有效期間仍駕車」，足見該通知單舉發之事實，係
    受處分人「駕駛執照逾有效期間仍駕車」之違規，而受處分
    人既自承於該通知單上簽名收受，對於該通知單記載之內容
    （包含舉發違規之事實），豈能諉為不知，況本件警員即令
    當時曾告知受處分人駕駛執照逾期部分可通融不罰云云，亦
    不能據以否定受處分人無違規之事實，受處分人駕駛執照逾
    有效期間仍駕車之違規行為，事證明確。再者，受處分人「
    駕駛執照逾有效期間仍駕車」之違規行為，依法可處1,800
    元以上3,600元以下罰鍰，並禁止其駕駛，其駕駛執照並應
    扣繳之，是以原處分機關依道路交通管理處罰條例第22條第
    1項第7款、第2項之規定，裁處受處分人罰鍰3,600元，並扣
    繳其駕駛執照，尚屬適法，並無違公平原則、比例原則及憲
    法所保障之平等權或行政罰法第7條、第8條等規定，原審認
    本件異議為無理由，予以駁回。經核尚無違誤。
五、抗告人抗告意旨，仍執陳詞，指摘原裁定不當。為無理由，
    應予駁回。
據上論斷，應依道路交通管理處罰條例第89條，道路交通案件處
理辦法第26條，刑事訴訟法第412條，裁定如主文。
中    華    民    國    97    年    10    月    31    日
                  刑事第十七庭  審判長法  官  趙功恆
                                      法  官  陳憲裕
                                      法  官  高明哲
以上正本證明與原本無異。
不得再抗告。
                                      書記官  梁淑時
中    華    民    國    97    年    10    月    31    日


司法院資訊處製作；財團法人民間司法改革基金會備份。
